---
title: "תרגיל 3 - Tidyverse ועוד"
author: כרם אביטל
execute:
  eval: false
output:
  html_document:
    css: style_chap.css
    code-overflow: wrap
    code-fold: true
---

```{r  message=FALSE, warning=FALSE, include=FALSE}

library(emo)

```

::: {dir="rtl"}
## 1. להתכונן

-   לטעון את החבילות tidyverse ו-readxl.

-   להוריד מהמודל קובץ זיפ ***babies_length_weight.zip***\
    לעשות extract לשני קבצי האקסל שבפנים- ***babies_length*** ו-***babies_weight***,\
    ואז להעלות את שניהם ל-R.

-   נתבונן בקבצים.

-   **המטרה שלנו בתרגיל הזה תהיה לאחד את הקבצים, לסדר אותם ולהכין אותם לאנליזות ויצירה של גרפים** (בתרגילים הבאים).
:::

<details>

<summary>Press to show R code</summary>

```{r}
library(readxl)
library(tidyverse)

#imports
babies_weight<-  read_excel("data/babies_weight.xlsx")
babies_length<-  read_excel("data/babies_length.xlsx")

#check out babies_weight
glimpse(babies_weight)
head(babies_weight)
colnames(babies_weight)

#check out babies_length
glimpse(babies_length)
head(babies_length)
colnames(babies_length)
```

</details>

::: {dir="rtl"}
## 2. נסדר את השמות של השדות

ניצור df בשם **baby_weight_clean** ונשנה את השם של השדה number ל-id בעזרת הפונקציה **rename**.

נתקין את החבילה **janitor** ונטען אותה

בעזרת הפקודה **clean_names** נסדר את השמות בכל ה-df לפורמט אחיד ונוח לעבודה.
:::

<details>

<summary>Press to show R code</summary>

```{r}
#rename the index name
babies_weight_clean <- babies_weight %>% 
  rename(id=number)

#install.packages("janitor")
library(janitor)

# unite the format of the colnames 
babies_weight_clean <-babies_weight_clean %>% 
  clean_names()

babies_length_clean <- babies_length %>% 
  clean_names()
```

</details>

::: {dir="rtl"}
## 3. יצירת משתנה בתנאי

ניצור משתנה חדש בשם **preterm** שמוגדר כ-TRUE עבור ילדים שנולדו בשבוע 37 ומטה.

ננסה לבדוק כמה ילדים הם פגים
:::

<details>

<summary>Press to show R code</summary>

```{r}
babies_weight_clean2<- babies_weight_clean %>%
  mutate(preterm=if_else(birth_week<38,"yes","no")) %>% #create categorical variable
  mutate(preterm2=if_else(birth_week<38,TRUE,FALSE)) %>% #create logical variable
  mutate(preterm3=birth_week<38) #create logical variable (shorter way)

table(babies_weight_clean2$preterm)
sum(babies_weight_clean2$preterm2)


```

</details>

::: {dir="rtl"}
## 4. פונקציית case_when

נבדוק כמה לידות היו עם **Abnormality** בכמה דרכים.

ניצור df בשם **baby_weight_week_stage** וניצור משתנה בשם **week_stage** עם חמש קטגוריות על בסיס שבוע לידה.

-   Extremely preterm - less than week 28

-   Very preterm - 28-31

-   Moderate or late preterm 32-37

-   Normal - 38-42

-   Postterm - more than 42

נבדוק כמה לידות הן בכל קטגוריה בעזרת פוקנציית table
:::

<details>

<summary>Press to show R code</summary>

```{r}
#check how many are with abnormality
length(babies_weight_clean$abnormality[babies_weight_clean$abnormality==TRUE])
sum(babies_weight_clean$abnormality)
table(babies_weight_clean$abnormality)

#create catgories for week stage
baby_weight_week_stage <-babies_weight_clean %>% 
  mutate(week_stage = case_when(
    birth_week<28 ~ "Extremely preterm",
    birth_week>=28 & birth_week<32 ~ "Very preterm",
    birth_week>=32 & birth_week<37 ~ "Moderate or late preterm",
    birth_week>=37 & birth_week<=42 ~ "Normal",
    birth_week>42 ~ "Postterm",
    
  ))

table(baby_weight_week_stage$week_stage) %>% view()
```

</details>

::: {dir="rtl"}
## 5. filter ו-select

ב- **babies_weight_clean**

-   נוציא את כל התינוקות שהם ***Extremely preterm*** או ***Postterm*** ושיש להם ***abnormalities***.
-   נוציא את הילדים שאין לגביהם מידע על ***gender.***
-   נוריד את השדות ***abnormality*** ו- ***name***.
-   נקרא ל-df בשם ***babies_weight_join_ready***.
:::

<details>

<summary>Press to show R code</summary>

```{r}
#filter out exclusion createra
babies_weight_join_ready<- baby_weight_week_stage %>% 
  filter(  abnormality ==FALSE &
             !is.na(gender)) %>% 
   filter(week_stage !="Extremely preterm" & week_stage !="Postterm") %>% 
  #another option
  # filter(birth_week>28 & birth_week<43 ) %>% 
  select(-name,-abnormality)
```

</details>

::: {dir="rtl"}
## 6. איחוד המשקל והגובה ל-df אחד

-   ראשית ננסה לאחד בעזרת ***left_join*** את ***babies_length*** עם ***babies_weight_join_ready*** שיצרנו בסעיף הקודם על בסיס השדה ***id***

-   נקרא ל-DFהחדש ***weight_length_babies***.

-   מה הבעיות ב-DF שיצרנו?

-   ניצור df בשם ***babies_length_join_ready*** שכולל רק את העמודות ***id*** והעמודות של ה-***length*** (ננסה לעשות את זה בכמה גישות).

    👈 כדאי להיעזר כשאפשר ב- **Tidyselect** זה מאד מאד נוח ויש הסברים טובים בעזרה של פונקציית select.

-   עכשיו נאחד מחדש את שני הdf שלנו ונקרא לו **weight_length_babies**.
:::

<details>

<summary>Press to show R code</summary>

```{r}

# trying to join
weight_length_babies <- babies_weight_join_ready %>% 
  left_join(babies_length_clean, by="id")

# create a join ready length df
babies_length_join_ready<-babies_length_clean %>% 
  select(id, length_3, length_6,length_9,length_12)
# a bit shorter
babies_length_join_ready<-babies_length_clean %>% 
  select(id, length_3:length_12)

#The best way IMO
babies_length_join_ready<-babies_length_clean %>% 
  select(id, starts_with("length") )

#Join again 
weight_length_babies <- babies_weight_join_ready %>% 
  left_join(babies_length_join_ready, by="id")
```

</details>

::: {dir="rtl"}
## 7. שמירה כאקסל

נתקין את חבילת **writexl** ונטען אותה.

-   נשמור את הDF שיצרנו כקובץ אקסל בתקיית output
:::

<details>

<summary>Press to show R code</summary>

```{r}
#write excel file
# install.packages("writexl")
library(writexl)
write_xlsx(weight_length_babies,"output/weight_length_babies.xlsx")
```

</details>

