---
title: "תרגיל 4 - גרפים (ggplot) ועוד tidyverse"
author: כרם אביטל
execute:
  eval: false
output:
  html_document:
    css: style_chap.css
    code-overflow: wrap
    code-fold: true
---

::: {dir="rtl"}
## 1.להתכונן

-   להעלות את ספריות ***tidyverse*** ו-***readexl***

-   להעלות את הקובץ weight_length_babies.xlsx שיצרנו בתרגיל הקודם ויצאנו מ-R, שימו לב להעביר אותו מתקיית output ל-data (אם אין לכם אותו ניתן גם להוריד אותו מהמודל)
:::

<details>

<summary>Press to show R code</summary>

```{r}

library(readxl)
library(tidyverse) 

weight_length_babies<-  read_excel("data/weight_length_babies.xlsx")
```

</details>

::: {dir="rtl"}
## 2. Group and summarise

-   נחשב את המשקל ה**ממוצע והחציון** בחודש השלישי נקבל NA

-   ננסה לחשב ממוצע וחציון עבור החודש השישי (יעבוד בלי בעיה)

-   נוסיף **na.rm=TRUE** לחישוב הממוצע והחציון בחודש השלישי

-   בעזרת פקודת **summarise** ניצור DF קטן שמכיל את הממוצע והחציון לחודש השלישי

-   כעת נוסיף גם **group_by**() על מנת לפצל את החישוב לבנים ובנות בנפרד בעזרת ***summarise()***. נשמור אותו בשם w3_per_gender

-   נחשב את הגובה הממוצע והחציון בחודש השלישי לבנים ובנות בנפרד ולפי קטגוריות של ***birth_stage*** בנפרד - נשמור את התוצאה כ-DF נפרד בשם w3_per_gender_stage
:::

<details>

<summary>Press to show R code</summary>

```{r}
#simple mean and median calculation
mean(weight_length_babies$weight_3) #will give you NA
median(weight_length_babies$weight_3) #will give you NA

mean(weight_length_babies$weight_6) 
median(weight_length_babies$weight_6) 

mean(weight_length_babies$weight_3,na.rm=TRUE) 
median(weight_length_babies$weight_3, na.rm=TRUE) 

weight_length_babies %>% 
  summarise(mean_w3=mean(weight_3, na.rm=TRUE),
            median_w3= median(weight_3,na.rm=TRUE))

#mean and median per gender
w3_per_gender<- weight_length_babies %>% 
  group_by(gender) %>% 
  summarise(mean_w3=mean(weight_3, na.rm=TRUE),
            median_w3= median(weight_3,na.rm=TRUE))

#mean and median per gender and week stage
w3_per_gender_stage<- weight_length_babies %>% 
  group_by(gender, week_stage) %>% 
  summarise(mean_w3=mean(weight_3, na.rm=TRUE),
            median_w3= median(weight_3,na.rm=TRUE))

view(w3_per_gender_stage)
```

</details>

::: {dir="rtl"}
## 3. היסטוגרמות - geom_histogram

-   ניצור היסטוגרמה עבור weight_3. תחילה עם base R כדי להזכר, ואז עם **ggplot**

-   נוסיף את הארגומנט **bins=15**

-   נשנה את הארגומנט **bins** ל-50 בנוסף נשנה את הצבע של העמודות ונוסיף שקיפות עם alpha.

    👈 אפשר לראות איזה שמות של צבעים R מקבל, בעזרת הפקודה colors() או פשוט לחפש בגוגל R base colors

-   נפצל את ההיסטוגרמה לפי צבעים עבור בנים ובנות

-   נשמור את הגרף כאובייקט בשם **birth_week_hist**

-   נוסיף לאובייקט ששמרנו את הכותרת: *Three Months Weight Distribution* ונוסיף כותרות ברורות יותר לצירים. נוסיף גם שכבה של ***theme_light().***
:::

<details>

<summary>Press to show R code</summary>

``` r
#base R histogram
hist(weight_length_babies$weight_3) 

#ggplot basic histogram
weight_length_babies %>%
  ggplot(aes(x=weight_3))+
  geom_histogram()

#change the bins
weight_length_babies %>%
  ggplot(aes(x=weight_3))+
  geom_histogram(bins=15)

#add some color
weight_length_babies %>%
  ggplot(aes(x=weight_3))+
  geom_histogram(bins=50, fill="pink",color="purple",alpha=0.7) #change some color
 

#split the histogram based on gender and give it a name
weight_3_hist<- weight_length_babies %>%
  ggplot(aes(x=weight_3,fill=gender))+ #add split based on gender
  geom_histogram(bins=50,alpha=0.7) 

#check
weight_3_hist

#add more stuff (layers) to the histogram
weight_3_hist +
theme_light()+ # change the theme
  labs(title= "Three Months Weight Distribution", x="weight (kg)", y="Count") #add titles
  
```

</details>

::: {dir="rtl"}
## 4. גרף עמודות - geom_bar

כעת אנחנו רוצים ליצור גרף עמודות שמשווה בין בנים לבנות את המשקל הממוצע בגיל שלושה חודשים

-   ננסה להשתמש בפקודת geom_col() על ה-DF weight_length_babies מה הבעיה במה שקיבלנו?
-   על מנת ליצור את הגרף כמו שצריך נשתמש ב-df שיצרנו בתחילת השיעור: w3_per_gender
-   כעת ניצור את הגרף המבוקש.
-   נפריד את הצבעים על בסיס מין.
-   אנחנו נחזור בהמשך לגרפים יותר מורכבים מהסוג הזה.
:::

<details>

<summary>Press to show R code</summary>

``` r

weight_length_babies %>% 
  ggplot(aes(x=gender,y=weight_3))+
  geom_col()


#calc the mean weight_3 per gender
#basic bar plot
w3_per_gender %>% 
  ggplot(aes(x=gender,y=mean_w3))+
  geom_col()

# add color based on gender
weight_3m_mean %>% 
  ggplot(aes(x=gender,y=mean_w3, fill=gender))+
  geom_col()
```

</details>

::: {dir="rtl"}
## 5. גרף נקודות (scatter) - geom_point

ניצור גרף נקודות שבוחן את היחס בין המשקל לגובה בתינוקות בגיל שנה

-   ראשית ניצור את הגרף בעזרת Rbase
-   חפשו בגוגל את הביטוי "***ggplot scatter plot***" ופתחו את האתר **STHDA** (הכותרת של העמוד היא: *ggplot2 scatter plots : Quick start guide - Data Visualization*).
-   העתיקו מהאתר את הגרף הבסיסי ונסו לשנות את הקוד שלו כדי שיתאים ל-DF שלנו.
-   בדקו איך הגרף נראה אם מורידים את ההגדרות של ה-size וה-shape
-   הפרידו את הצבעים של הבנים מהבנות שנו את הגודל של הנקודות
-   שמרו את הגרף כאובייקט בשם ***one_year_scatterplot***.
-   הוסיפו לגרף שכבה ***theme_classic()*** והוסיפו את הכותרת: "***Weight to length*** ***separated by gender***"
-   הוסיפו ***facet_wrap*** כדי להפריד בין הגרף לפי לפי ה-week_stage וקראו לגרף **Weight to length separated by gender and preterm categories**.
-   נשמור את הגרף שיצרנו כקובץ jpg
:::

<details>

<summary>Press to show R code</summary>

``` r
#R base plot
plot(weight_length_babies$weight_12,weight_length_babies$length_12)

#Scatter plot from STHDA
ggplot(weight_length_babies, aes(x=weight_12, y=length_12)) +
  geom_point(size=2, shape=23)

#default scatter plot
ggplot(weight_length_babies, aes(x=weight_12, y=length_12)) +
  geom_point()

#add gender
one_year_scatterplot<- ggplot(weight_length_babies, aes(x=weight_12, y=length_12, color=gender)) +
  geom_point(size=1)

#check
one_year_scatterplot

#Some graphical changes  
one_year_scatterplot<- one_year_scatterplot +
  theme_classic()+
  labs(title="Weight to length separated by gender" )

one_year_scatterplot

#split based on week_stage
one_year_scatterplot+
  facet_wrap(.~week_stage)+
  labs(title = "Weight to length separated by gender and preterm categories")

ggsave("output/one_year_scatterplot.jpg", one_year_scatterplot)
```

</details>

::: {dir="rtl"}
## 6. המרה לפורמט ארוך - pivot_longer

-   נניח שאנחנו רוצים ליצור גרף גדילה בגובה לאורך זמן בבנים ובנות? בפורמט הנוכחי של ה-DF שלנו זה לא אפשרי. נראה איך עושים את זה.

-   ניצור df נפרד עבור הגובה (דומה למה שהתחלנו איתו בתרגול לפני שבועיים)

-   נתנסה בהמרה לפורמט ארוך בעזרת פקודת pivot_longer. נקרא ל-DF החדש **babies_length_long**

-   נוסיף את הארגומנט **names_prefix** על מנת להוריד את התחילית מהשדה **month**

-   ניצור את **babies_length_long** שוב אבל הפעם נוסיף גם את המשתנה gender
:::

<details>

<summary>Press to show R code</summary>

``` r


baby_length <- weight_length_babies %>% 
  select(id, starts_with("length") )
  
#create long df for babies length
babies_length_long<- baby_length %>% 
  pivot_longer(cols = -id,
               names_to = "month",
               values_to = "length"
              )
              
#create long df for babies length and remove prefix
babies_length_long<- baby_length %>% 
  pivot_longer(cols = -id,
               names_to = "month",
               values_to = "length",
               names_prefix = "length_"
              )
              
baby_length <- weight_length_babies %>% 
  select(id, gender, starts_with("length") )

#create long df for babies length and remove prefix
babies_length_long<- baby_length %>% 
  pivot_longer(cols = c(-id,-gender),
               names_to = "month",
               values_to = "length",
               names_prefix = "length_"
              )
  
```

</details>

::: {dir="rtl"}
## 7. חזרה לפורמט רחב - pivot_wider

-   נתנסה בלהעביר את **babies_length_long** חזרה לפורמט רחב

-   נוסיף גם כאן את הארגומנט **names_prefix** הפעם כדי **להוסיף** אותו כתחילית לשם השדה
:::

<details>

<summary>Press to show R code</summary>

``` r

#go back with pivot wider
babies_length_wide <- babies_length_long %>% 
  pivot_wider(names_from = month,
              values_from = length
             )


babies_length_wide <- babies_length_long %>% 
  pivot_wider(names_from = month,
              values_from = length,
              names_prefix = "length_")
```

</details>

::: {dir="rtl"}
## 8. ניצור גרף עמודות עבור המשקל לאורך זמן

-   נחשב את ממוצע גובה לאורך חודשים ובנפרד לבנים ובנות

-   נשתמש ב-DF שיצרנו על מנת ליצור גרף עמודות פשוט

-   נהפוך את השדה של **month** ל-**numeric** על מנת לתקן את הסדר של העמודות

-   נפצל לבנים ובנות ונוסיף מניפולציה קטנה של **scale_x_continuous** כדי לסדר את החודשים

-   נתנסה בהצגה של העמודות של הבנים והבנות בצמידות עם **fill=gender** במקום כגרפים נפרדים - הגרף לא הגיוני🤨

-   נוסיף **position = "dodge"** כדי לסדר את מיקום העמודות
:::

<details>

<summary>Press to show R code</summary>

``` r
#summarize the data per gender and month
length_summary<- babies_length_long %>% 
  group_by(gender, month) %>% 
  summarise(mean_length=mean(length)
  )

# simple bar plot
length_summary %>% 
  ggplot(aes(x=month, y=mean_length))+
  geom_bar(stat="identity")

# Change the month to numeric
length_summary<- length_summary %>% 
  mutate(month=as.numeric(month))

# simple bar plot again
length_summary %>% 
  ggplot(aes(x=month, y=mean_length))+
  geom_bar(stat="identity")

# Change some stuff
length_summary %>% 
  ggplot(aes(x=month, y=mean_length))+
  geom_bar(stat="identity")+
  facet_wrap(.~gender)+ # split by gender
  labs(title = "Mean weight per month", x="Month", y="Mean weight")+ 
  theme_minimal()+
  scale_x_continuous(breaks = seq(0, 12, by = 3)) # Change the x axis scale
  
# add fill=gender instead of facet_wrap
length_summary %>% 
  ggplot(aes(x=month, y=mean_length, fill=gender))+
  geom_bar(stat="identity")+
  labs(title = "Mean length per month", x="Month", y="Mean length (cm)")+ 
  theme_minimal()+
  scale_x_continuous(breaks = seq(0, 12, by = 3)) 

#Change the position of the bars
length_summary %>% 
  ggplot(aes(x=month, y=mean_length, fill=gender))+
  geom_bar(stat="identity", position = "dodge")+  # Change the position of the bars
  labs(title = "Mean weight per month", x="Month", y="Mean weight")+ 
  theme_minimal()+
  scale_x_continuous(breaks = seq(0, 12, by = 3)) 
```

</details>

::: {dir="rtl"}
## 9. בונוס: ואם רוצים ליצור df ארוך שמכיל גם גובה וגם משקל וגם את כל יתר השדות?

-   ניצור df נפרד ל- **baby_weight** עם כל השדות הנוספים (למעט מגדר)

-   נחבר את שני ה-DFs בחזרה בפורמט החדש בשם **babies_weight_length_long**
:::

<details>

<summary>Press to show R code</summary>

``` r

#separate weight df
baby_weight <- weight_length_babies %>% 
  select(id,birth_week,week_stage,starts_with("weight") )


#create long df for baby_weight
babies_weight_long<- baby_weight %>% 
  pivot_longer(cols = starts_with("weight"),
               names_to = "month",
               values_to = "weight",
               names_prefix = "weight_")

#create long df for baby_weight and remove prefix
babies_weight_long<- baby_weight %>% 
  pivot_longer(cols = starts_with("weight"),
               names_to = "month",
               values_to = "weight",
               names_prefix = "weight_")


#rejoin weight and length
babies_weight_length_long<- babies_weight_long %>% 
  left_join(babies_length_long, by = c("id", "month"))
```

</details>

::: {dir="rtl"}
## 10. אפשר גם לעשות את זה בצעד אחד - complex pivoting

-   עקרונית אפשר גם לעבוד ישירות עם ה-DF המקורי - baby_weight_length ולהמיר אותו לפורמט ארוך בעזרת הקוד להלן

-   אפשר שהשדות זהים במבנה שלהם בעזרת פקודה מתוך janitor\
    compare_df_cols

    👈 בתחילת הדרך שלכם עם R אני פחות ממליצה על השיטה הזו אם כי יכול להיות שבעזרת כלי AI כאלה ואחרים תצליחו לעמוד במשימה...
:::

<details>

<summary>Press to show R code</summary>

``` r

# Complex pivoting
babies_weight_length_long2 <- weight_length_babies %>% 
  pivot_longer(cols = starts_with(c("weight", "length")),
               names_to = c(".value", "month"),
               names_sep = "_")


# check if the two dfs are the same
janitor::compare_df_cols(babies_weight_length_long, babies_weight_length_long2) %>% view()
```

</details>
